【裁判字號】    98,交上易,1944
【裁判日期】    990129
【裁判案由】    過失致死
【裁判全文】
臺灣高等法院臺中分院刑事判決      98年度交上易字第1944號
上  訴  人  臺灣苗栗地方法院檢察署檢察官
上  訴  人
即  被  告  甲○○
上列上訴人等因被告過失致死案件，不服臺灣苗栗地方法院97年
度交易字第158號中華民國98年10月20日第一審判決（起訴案號
：臺灣苗栗地方法院檢察署97年度偵字第3763號），提起上訴，
本院判決如下：
    主  文
上訴駁回。
甲○○緩刑參年。
    事  實
一、甲○○於民國（下同）97年3月12日下午1時30分許，駕駛向
    友人借來之車牌號碼4259 -HK號自用小貨車，載運秧苗，從
    其苗栗縣苑裡鎮玉田里1鄰玉田11之2號住處出發，準備前往
    苗栗縣苑裡鎮上館里某稻田補種秧苗，並沿苗栗縣苑里鎮上
    館里6鄰苗140線由西往東方向行駛，同日下午1時40分許，
    途經苗140線9.8公里（屬幹線道）與產業道路（屬支線道）
    未設交通號誌之交岔路口前時，原應注意汽車行駛時，駕駛
    人應注意車前狀況，並隨時採取必要之安全措施；行經無號
    誌之交岔路口，應減速慢行，作隨時停車之準備，以避免肇
    事事故，危及他人之行車安全，而依當時天候晴，日間自然
    光線，路面乾燥無缺陷，亦無障礙物，視距良好等情形，並
    能注意，竟疏未注意及此，不僅未減速慢行，仍以時速約50
    公里之速度疾駛，復未注意車前狀況，即貿然駛入該路口。
    適蕭錦璋酒後（血液中酒精濃度143m g/dl，換算吐氣後酒
    精濃度每公升0.715毫克）不能安全駕駛動力交通工具，竟
    仍駕駛車牌號碼LV-5276號自用小客車，沿上開產業道路由
    北往南方向行駛，途經上開無號誌之交岔路口前時，亦疏未
    注意支線道車應暫停讓幹線道車先行，復未注意車前狀況，
    搶先通過該路口，甲○○一時閃避不及，其所駕駛之自用小
    貨車車頭，撞及蕭錦璋所駕駛自用小客車右車身，蕭錦璋之
    車被撞後，衝入路旁農田內，因此受有頭部外傷合併右側硬
    腦膜下血腫及腦腫脹、右鎖骨骨折、右4、5肋骨骨折傷害，
    經送童綜合醫院急救，延至97年4月20日下午11時25分，終
    因中樞神經衰竭不治死亡。至甲○○於車禍發生後留在現場
    ，等候警方前來處理，並在警方尚未得知何人係肇事者前，
    主動向處理警員表明其係肇事者，願意接受裁判而自首。
二、案經台灣苗栗地方法院檢察署檢察官相驗後簽分偵查起訴。
    理  由
一、訊據上訴人即被告甲○○（下稱被告）對於上揭事實坦白承
    認，並有道路交通事故現場圖1紙、道路交通事故調查報告
    表(一)(二)各1份、現場及車損照片共12張（見相驗卷第4至6頁
    、第17至22頁）、童綜合醫院病歷摘要、一般診斷書、重大
    傷病診斷書各1紙（見相驗卷第26、27、29頁）、檢察官相
    驗筆錄1份、相驗屍體證明書1紙、苗栗縣警察局通霄分局檢
    送死者照片16張、台灣苗栗地方法院檢察署檢驗報告書1份
    （見相驗卷第31至66頁）在卷可參。卷附被告及死者蕭錦璋
    之酒精測定紀錄表各1紙（見相驗卷第23頁至第24頁），可
    證被告於車禍發生前無飲酒，死者蕭錦璋有飲酒。又卷附台
    灣省竹苗區車輛行車事故鑑定委員會97年7月28日竹苗鑑970
    399字第0975302354號函附鑑定意見書1份（見相驗卷第70至
    73頁）、台灣省車輛行車事故覆議鑑定委員會98年2月9日覆
    議字第0986200405號函1紙（見原審卷第11頁）、國立交通
    大學98年8月27日交大管運字第0981007037號函附行車事故
    鑑定意見書1份（見原審卷第38至40頁），亦均認為此次車
    禍之發生，被告過失責任較小，應負次要之肇事責任，死者
    蕭錦璋過失責任較重，應負主要之肇事責任。是本件事證明
    確，被告犯行堪予認定，應依法論科。
二、核被告所為，係犯刑法第276條第1項之過失致死罪。查被告
    於車禍發生後留在現場，等候警方前來處理，並在警方尚未
    得知何人係肇事者前，主動向處理警員表明其係肇事者，願
    意接受裁判而自首，有苗栗縣警察局通霄分局社苓派出所道
    路交通事故肇事人自首情形紀錄表1紙在可憑（見相驗卷第2
    5頁），符合自首要件，依刑法第62條前段之規定，減輕其
    刑。原審依據上述理由，適用刑法第276條第1項、第62條前
    段，刑法施行法第1條之1，並審酌被告對此次車禍之發生，
    雖應負次要肇事責任，然因其同時具有未注意車前狀況及減
    速慢行2項肇事因素，應負之可歸責性當然不低，自車禍發
    生後迄今，於原審仍未與被害人家屬成立民事和解，無法撫
    慰被害人家屬喪親之痛，縱其犯後能坦白承認，惟考量被害
    人家屬感受及人命無價等一切情狀，量處被告有期徒刑7月
    之刑。核其認事用法俱無不當，量刑亦稱允洽，被告猶執陳
    詞指摘原判決量刑過重，非有理由；檢察官則以：被告雖於
    原審有坦承犯行，惟之前對其過失責任，多有推諉，歷經臺
    灣省竹苗區車輛行車事故鑑定委員會、臺灣省車輛行車事故
    覆議鑑定委員會、國立交通大學等3個機關鑑定，均認定被
    告確有過失後，被告始行認罪，浪費司法資源眾多，能否認
    定其犯後態度良好，實非無疑。復且，被告不願提高賠償金
    額與告訴人和解，且調解過程中毫無誠意，告訴人難以諒解
    ，業據告訴人乙○○於偵詢、原審陳述在案，足認其無心與
    告訴人和解，態度不佳。是認原審僅就其犯行量處被告有期
    徒刑7月，實屬過輕等語而提起上訴，惟按刑法第57條第10
    款所稱犯罪後之態度，係指被告犯罪後，因悔悟而力謀恢復
    原狀，或與被害人和解，賠償損害等情形而言，應不包括被
    告基於防禦權之行使而自由陳述辯明或辯解（辯護）時之態
    度，不得因被告否認或抗辯之內容與法院依職權認定之事實
    有所歧異或相反，即予負面評價，逕認定其態度不佳，而採
    為量刑畸重標準之一（最高法院97年度台上字第6725判決參
    照），檢察官上訴意旨所指被告之辯解，乃被告行使基本防
    禦權之陳述，尚不得執為認定被告犯罪後態度不佳之依據；
    又被告於提起上訴後之98年12月10日，已經與被害人家屬，
    在台灣苗栗地方法院民事調解庭立成立調解，依約定賠償損
    害，有該院98年度調字第122號調解筆錄傳真本存卷可據，
    是以檢察官之上訴亦無理由。被告及檢察官之上訴俱非有理
    由，應駁回其等上訴。末查被告未曾受有期徒刑以上刑之宣
    告，有台灣高等法院被告全國刑案紀錄表在卷可憑，本院認
    被告經本案偵查、審判程序及刑罰之宣告後，當知警惕而無
    再犯之虞，所宣告之刑以暫不執行為宜，乃併宣告緩刑3年
    ，以啟自新。
據上論斷，應依刑事訴訟法第368條，刑法第74條第1項第1款，
判決如主文。
本案經檢察官丙○○到庭執行職務。
中    華    民    國    99    年    1     月    29    日
            刑事第七庭   審判長法  官 林  榮  龍
                               法  官 李  秋  娟
                               法  官 江  錫  麟
以上正本證明與原本無異。
不得上訴。
                               書記官 鄧  智  惠
中    華    民    國    99    年    2     月    1     日
附錄本案論罪科刑法條：
刑法第276條：
  因過失致人於死者，處2年以下有期徒刑、拘役或2千元以下罰
  金。
  從事業務之人，因業務上之過失犯前項之罪者，處5年以下有
  期徒刑或拘役，得併科3千元以下罰金。


司法院資訊處製作；財團法人民間司法改革基金會備份。
